【裁判字號】    98,交聲,513
【裁判日期】    980318
【裁判案由】    聲明異議
【裁判全文】
臺灣高雄地方法院交通事件裁定         98年度交聲字第513號
原處分機關  交通部公路總局高雄區監理所旗山監理站
異  議  人  甲○○
上列異議人因違反道路交通管理處罰條例案件，對於交通部公路
總局高雄區監理所旗山監理站中華民國98年2 月20日所為處分（
原處分案號：旗監違字第裁85－N00000000 號）聲明異議，本院
裁定如下：
    主  文
原處分關於吊扣甲○○之職業聯結車駕駛執照部分撤銷。
上開撤銷部分不罰。
    理  由
一、原處分及移送意旨略以：受處分人甲○○因於民國98年2 月
    12日21時16分許，駕駛車號8231－MH號自用一般小客貨車，
    行經國道十號末端（旗山往里港方向），經警測試檢定其呼
    氣中酒精濃度每公升0.39毫克，超過規定標準（每公升0.25
    －0.4 毫克），當場掣單舉發，依道路交通管理處罰條例第
    35條第1 項第1 款裁處罰鍰新台幣（下同）1 萬9,500 元，
    吊扣職業聯結車駕駛執照12個月，並施以道路交通安全講習
    （罰鍰已於98年2 月16日繳結）等情。
二、聲明異議意旨則以：鑑於交通部僅許每人考領汽、機車各1
    張駕駛執照，而異議人並非駕駛職業聯結車酒駕違規，原處
    分機關竟裁處吊扣異議人之職業聯結車駕駛執照，為此聲明
    異議，請為撤銷吊扣職業聯結車駕駛執照之處分等語（罰鍰
    及道路交通安全講習均未聲明異議）。
三、本件異議人即受處分人甲○○（下稱異議人）於前揭時、地
    ，駕駛上開自用一般小客貨車（下稱自小客貨車），經警測
    試檢定其呼氣中酒精濃度為每公升0.39毫克，超過規定標準
    （0.25－0.4 毫克），當場掣單舉發，經原處分機關依道路
    交通管理處罰條例第35條第1 項第1 款之規定，裁處罰鍰1
    萬9,500 元，吊扣職業聯結車駕駛執照12個月，並施以道路
    交通安全講習（罰鍰已於98年2 月16日繳結）等情，為異議
    人所不爭執，並有舉發違反道路交通管理事件通知單、違反
    道路交通管理事件裁決書、不服裁決聲明異議移送書各1 份
    在卷可稽，受處分人確有上開交通違規之事實，固堪認定。
    惟查：
(一)按汽車駕駛人飲用酒類或其他類似物後，其吐氣所含酒精濃
    度超過每公升0.25毫克或血液中酒精濃度超過百分之0.05以
    上，不得駕車；又汽車駕駛人，駕駛汽車經測試檢定有酒精
    濃度超過規定標準者，處新臺幣1 萬5,000 元以上6 萬元以
    下罰鍰，並當場移置保管該汽車及吊扣其駕駛執照1 年，道
    路交通安全規則第114 條第2 款、道路交通管理處罰條例第
    35條第1 項雖分別定有明定。惟94年12月14日修正、95年3
    月1 日施行之道路交通管理處罰條例第68條，已將原規定：
    「汽車駕駛人，因違反本條例及道路交通安全規則之規定，
    受吊扣或吊銷駕駛執照處分時，吊扣或吊銷其持有各級車類
    之駕駛執照」，修正後刪除「吊扣」之規定，改為：「汽車
    駕駛人，因違反本條例及道路交通安全規則之規定，受吊銷
    駕駛執照處分時，吊銷其持有各級車類之駕駛執照」。修正
    理由乃因舊法將違法或違規駕駛人所持有各級車類之駕駛執
    照一併吊扣，失之過酷，影響人民工作及生活甚鉅，故依修
    正後之該條規定，受吊扣駕駛執照處分時，僅能吊扣違規當
    時所駕車類之駕駛執照，不再吊扣其持有各級車類之駕駛執
    照，僅於受吊銷駕駛執照處分時，始吊銷其持有各級車類之
    駕駛執照。
(二)本件異議人於違規時因考領有職業聯結車駕駛執照，依監理
    機關「一人一照」之政策，而未持有普通自小客車駕駛執照
    。而異議人於本件違規當時既係駕駛自小客貨車違反道路交
    通管理處罰條例第35條第1 項第1 款之規定，依法即僅能吊
    扣其普通自小客車駕駛執照，並無得吊扣職業聯結車駕駛執
    照之依據。詎原處分機關竟裁處吊扣異議人之職業聯結車駕
    駛執照，顯非適法。按行政行為採取方法所造成之損害，不
    得與所欲達成目的之利益顯失均衡，則在異議人駕駛自用小
    客貨車違規之情形下，竟吊扣其職業聯結車駕駛執照，雖可
    達成禁止異議人繼續酒後駕駛自用小客貨車之目的，然亦同
    時造成剝奪異議人駕駛職業聯結車之結果，所造成之損害與
    所欲達成目的之利益，顯然失衡，且與道路交通管理處罰條
    例第68條之修正意旨不符，有違法律保留原則。
四、原處分機關未注意法律修正意旨及法規文義，逕對異議人裁
    處吊扣職業聯結車駕駛執照之處分，顯已逾越道路交通管理
    處罰條例第68條之規定內容，與法律保留原則相悖，即屬違
    法處分。異議意旨雖未指摘及此，惟原處分既有上開瑕疵，
    即屬無可維持，應由本院將原處分關於吊扣職業聯結車駕駛
    執照部分予以撤銷，又因異議人並未持有普通自小客車駕駛
    執照可供吊扣，自應就此部分另為異議人不罰之諭知。至原
    處分關於罰鍰1 萬9,500 元及施以道路交通安全講習部分，
    均不在異議範圍，自毋庸審酌，附此敘明。
五、依道路交通管理處罰條例第87條第2 項、道路交通案件處理
    辦法第20條前段，裁定如主文。
中    華    民    國    98    年    3     月    18    日
                  交通法庭      法  官  林柏壽
如不服本裁定，應於收受送達後5 日內向本院提出抗告狀。
以上正本證明與原本無異。
中    華    民    國    98    年    3     月    18    日
                                書記官  劉國偉


司法院資訊處製作；財團法人民間司法改革基金會備份。
